臺灣苗栗地方法院民事裁定
110年度監宣字第77號
聲  請  人  鍾○霞    





相  對  人  鍾○霞    




關  係  人  鍾○權    

代  理  人  劉安桓律師
關  係  人  鍾○霞    


上列聲請人聲請對相對人為監護宣告事件，本院裁定如下：
    主  文
一、宣告相對人鍾○霞（民國00年0月00日生，身分證統一編號：
    Z000000000號）為受監護宣告之人。
二、選定關係人鍾○權（民國00年0月00日生，身分證統一編號：
    Z000000000號）為相對人鍾玉霞之監護人。
三、指定關係人鍾○霞（民國00年00月0日生，身分證統一編號：
    Z000000000號）為會同開具財產清冊之人。
四、程序費用新台幣壹仟元由受監護宣告之人負擔。
    理  由
一、按對於因精神障礙或其他心智缺陷，致不能為意思表示或受
    意思表示，或不能辨識其意思效果者，法院得因本人、配偶
    、四親等之親屬，最近1年有同居事實之其他親屬、檢察官
    、主管機關或社會福利機構之聲請，為監護之宣告，民法第
    14條第1項定有明文。次按，受監護宣告之人應置監護人；
    法院為監護之宣告時，應依職權就配偶、四親等內之親屬、
    最近1年有同居事實之其他親屬、主管機關、社會福利機構
    或其他適當之人選定1人或數人為監護人，並同時指定會同
    開具財產清冊之人；法院選定監護人時，應依受監護宣告之
    人之最佳利益，優先考量受監護宣告之人之意見，審酌一切
    情狀，並注意下列事項：一、受監護宣告之人之身心狀態與
    生活及財產狀況。二、受監護宣告之人與其配偶、子女或其
    他共同生活之人間之情感狀況。三、監護人之職業、經歷、
    意見及其與受監護宣告之人之利害關係。四、法人為監護人
    時，其事業之種類與內容，法人及其代表人與受監護宣告之
    人之利害關係，民法第1110條、第1111條第1項、第1111條
    之1定有明文。末按，法院應於鑑定人前，就應受監護宣告
    之人之精神或心智狀況，訊問鑑定人及應受監護宣告之人，
    始得為監護之宣告。但有事實足認無訊問之必要者，不在此
    限。鑑定應有精神科專科醫師或具精神科經驗之醫師參與並
    出具書面報告，家事事件法第167條定有明文。
二、聲請人主張略以：聲請人鍾○霞為相對人鍾○霞之大姊，相對
    人於民國97年3月25日起，因思覺失調症，雖經送醫診治，
    仍不見起色，現不能為意思表示或受意思表示，或不能辨識
    其意思表示之效果，為此請求依法宣告相對人為受監護宣告
    之人及選定聲請人與鍾○慈即相對人二姊為相對人之共同監
    護人，並指定關係人鍾○霞即相對人妹妹為會同開具財產清
    冊之人等語，業據其提出親屬系統表、同意書、戶籍資料及
    相對人於南勢醫院乙種診斷證明書等件為證。
三、另經大千醫療社團法人南勢醫院簡易精神鑑定報告載明略以
    ：相對人因思覺失調症及智能障礙致整體認知功能差且退化
    ，自我控制能力與知覺動作協調功能及抽象思考能力均有明
    顯困難，無法合宜處理外界事物及訊息。可配合回應簡單問
    題，但邏輯鬆散，多有離題，眼神接觸少，注意力表現較差
    。相對人認知已達明顯缺損程度，生活功能亦明顯退化，無
    法判斷社會情境中的利害關係與處理複雜事物。整體而言，
    相對人辨別行為是非及依辨別而為行為之能力極差，符合監
    護宣告要件，未來改善機會不高。綜觀上情，足認相對人確
    因精神障礙或其他心智缺陷，致不能為意思表示或受意思表
    示，或不能辨識其意思表示效果之程度，爰宣告相對人為受
    監護宣告之人。
四、茲參酌桃園市政府社會局社會工作科監護(輔助)宣告調查訪
    視報告及苗栗縣政府身心障礙者聲請監護宣告案件訪視調查
    表載明略以：聲請人為相對人大姊，居住桃園，先前主要由
    相對人父親及關係人鍾淑霞處理相對人事務，聲請人及其餘
    姊妹協助處理，嗣相對人父親於103年間死亡後，相對人之
    事務主要由相對人弟媳賴○環(相對人二哥即關係人鍾○權之
    配偶)主責處理，相對人相關開銷應是由關係人鍾○權夫婦代
    墊繳納，相對人證件亦由鍾○權保管。聲請人及相對人二姊
    鍾○慈均表示，同意由相對人任一姊妹與關係人鍾○權共同擔
    任相對人之監護人，然不同意由鍾正權單獨任之。關係人鍾
    ○霞則表示同意鍾正權單獨任相對人之監護人或與相對人之
    任一姊妹共同擔任監護人(參卷第144至147頁)；相對人領有
    第一類中度身心障礙證明，現居大千南勢醫院，訪視社工詢
    問相對人是否有家人前來探視，其回應妹妹來看她，因相對
    人口齒不清，經由相對人二姊鍾○慈及護理師協助詢問後，
    相對人所指前開家人為其弟媳賴○環。社工詢問相對人喜歡
    家裡何人照顧與探視，是否由聲請人來照顧相對人，相對人
    表示由賴淑環一個人來照顧即可。社工詢問若換成聲請人常
    來探視或照顧相對人及是否喜歡聲請人及鍾○慈，相對人回
    應不喜歡，賴○環來就好，不要姊姊來，以前沒有來，現在
    不要來。社工續問若賴淑環沒空，由相對人姊妹前來探視，
    相對人表示不要她們，因為賴○環會煮東西拿蚵仔煎給相對
    人吃等語(參卷201頁至203頁)。南勢醫院賴社工表示相對人
    於99年6月入住，規則服用院內精神疾病藥物，由弟弟與弟
    媳負擔住院費用，和弟媳都用電話聯絡，沒見過弟弟與弟媳
    ，社工在院服務一年多時間，有見過相對人姊妹二至三次，
    相對人姊妹每次均一起到院探望。南勢醫院護理師劉凱倫在
    院服務14年，表示早期由相對人父親負擔相對人住宿費用，
    目前由相對人弟媳匯款零用錢予相對人。綜合評估相對人對
    於其弟媳賴○環有較多依賴(參卷203頁至204頁)。有桃園市
    社會工作師公會110年6月15日桃林字第110336號函及社團法
    人苗栗縣肢體傷殘自強協會110年8月30日苗肢殘自（監宣）
    字第110039號函覆之上開訪視報告附卷可佐。另參酌關係人
    鍾○權具狀表示相對人自103年4月起之住院月費、看診費、
    零用金、交通費、健保費、國民年金等扶養費用均由其與胞
    兄鍾廷○合力負擔，由鍾○權配偶賴○環協助匯款相關費用，
    又相對人手術同意書亦係由賴淑環簽名，主張應由其與鍾廷
    ○共同擔任相對人之監護人較為妥適，並檢附上開相關單據
    為憑(參卷第171至191頁)，堪信為真實。鍾○權與賴○環於庭
    訊時均表示希望由鍾正權擔任相對人之監護人，而鍾廷○因
    腦傷領有身障證明，故由其配偶彭○英代為表示意見，彭○英
    於庭訊時表示希望由鍾○權擔任相對人之監護人；關係人鍾○
    霞則表示由其擔任會同開具財產清冊之人等語，有本院110
    年10月5日庭訊筆錄在卷可參。本院綜合前開事證，認為自1
    03年起迄今，主要由鍾○權及相對人大哥鍾廷○負擔相對人所
    有療養費用，並由鍾○權配偶賴○環處理付款等行政事務，核
    與醫院社工及護理師所述大致相符，聲請人及其餘姊妹對此
    部分並無不同表示，佐以相對人於訪視時一再表示只希望賴
    ○環一人來探視與照顧，可見相較相對人其餘姊妹，相對人
    對於賴○環有更深之依賴。另根據社工訪視報告記載，鍾心
    慈稱相對人母親在世時曾表示，由相對人弟弟負責相對人事
    宜，姊妹們不用去探視相對人（卷第202頁），目前相對人
    之醫療照顧亦無疏忽不當之處，考量相對人之身心狀態、療
    養生活與家人間之情感狀況，爰選定關係人鍾○權為相對人
    之監護人，另關係人鍾○霞為相對人妹妹，同意擔任會同開
    具財產清冊之人，爰依上揭規定，指定關係人鍾○霞為會同
    開具財產清冊之人。至於聲請人稱若由鍾○權單獨擔任監護
    人，擔心影響兩造等人繼承父或母遺產之權利，及擔心相對
    人財產被不當管理等情，業經開庭多次闡明監護宣告與兩造
    等人是否能繼承父或母之遺產無涉，而監護人之權利義務法
    有明定，若涉不法，應負一定民刑法律責任，且指定關係人
    鍾○霞為會同開具財產清冊之人，亦能為聲請人等姊妹為一
    定監督，是聲請人主張由聲請人等姊妹一或二人擔任共同監
    護人，核無必要。
五、末按，監護人於執行有關受監護人之生活、護養療治及財產
    之職務時，應尊重受監護人之意思，並考量其身心狀況與生
    活狀況；監護開始時，監護人對於受監護人之財產，應依規
    定會同本院選定開具財產清冊之人，於2 個月內開具財產清
    冊，並陳報法院；於前條之財產清冊開具完成並陳報法院前
    ，監護人對於受監護人之財產僅得為管理上必要之行為；監
    護人對於受監護人之財產，非為受監護人之利益，不得使用
    、代為或同意處分；監護人代理受監護人購置或處分財產，
    或就其居住之建築物或基地出租、供他人使用或終止租賃，
    非經法院許可，不生效力；民法第1112條、第1113條準用第
    1099條、第1099-1條、第1101條第1 項及第2 項之規定甚明
    ，請參照辦理。
六、依家事事件法第164條第2項，裁定如主文。 
中　　華　　民　　國　　110 　年　　10　　月　　18　　日
               家事法庭  法　　　官  李太正
以上正本係照原本作成。
如對本裁定抗告，須於裁定送達後10日之不變期間內，向本院提
出抗告狀，並繳納抗告費新臺幣1,000元。
中　　華　　民　　國　　110 　年　　10　　月　　18　　日
                         書　記　官　陳明芳